ACORDAO-COMPLETO-2518552

ACÓRDÃO DE RELAÇÃO

ACÓRDÃO DE RELAÇÃO 18912/2021 ATA 40/2021 - SEGUNDA CÂMARA

Acórdão 18912/2021-TCU-Segunda Câmara
VISTOS e relacionados estes autos de atos inicial e de alteração de reforma do Sr. Francisco Severino de Franca, emitido pelo Comando da Aeronáutica e submetido a este Tribunal para fins de registro.
Considerando que a análise empreendida pela Secretaria de Fiscalização de Integridade de Atos e Pagamentos de Pessoal e de Benefícios Sociais (Sefip) constatou a legalidade do ato inicial de reforma (n. 79.527/2019) e a ilegalidade do ato de alteração (n. 37.352/2019) por ter havido majoração de proventos para o posto hierárquico superior, com base no art. 110 da Lei 6.880/1980, em vista da invalidez posterior à reforma do interessado;
Considerando que tal procedimento está em desacordo com a orientação adotada no Acórdão 2225/2019-TCU-Plenário, decisão paradigmática na qual se concluiu pela ausência de previsão legal para extensão da vantagem estabelecida no art. 110 da Lei 6.880/1980 a militares já reformados;
Considerando que a aludida orientação é respaldada pela jurisprudência do Superior Tribunal de Justiça, a exemplo das decisões proferidas pela Corte Cidadã nos Recursos Especiais 1.784.347/RS e 1.340.075/CE e no Agravo Regimental nos Embargos de Declaração no Recurso Especial 966.142/RJ;
Considerando que, por meio do Acórdão 1414/2021-TCU-Plenário (relator: Ministro Walton Alencar Rodrigues) , este Tribunal fixou entendimento no sentido da possibilidade de apreciação de ato sujeito a registro mediante relação, na forma do artigo 143, inciso II, do Regimento Interno/TCU, nas hipóteses em que a ilegalidade do ato decorra exclusivamente de questão jurídica de solução já pacificada na jurisprudência desta Corte de Contas;
Considerando que os pareceres da Sefip e do Ministério Público junto ao TCU foram pela legalidade, com registro do ato inicial de reforma, e ilegalidade do ato de alteração de reforma, com denegação de registro;
Considerando que os atos ora examinados deram entrada no TCU há menos de cinco anos;
Considerando, por fim, a presunção de boa-fé do interessado;
ACORDAM os Ministros o Tribunal de Contas da União, com fundamento nos arts. 1º, inciso V, e 39, inciso II, da Lei 8.443/1992, c/c os artigos 17, inciso III, 143, inciso II, 259, inciso II, 260 e 262 do Regimento Interno/TCU, em considerar legal e conceder registro ao ato inicial de reforma e em considerar ilegal e negar registro ao ato de alteração de reforma, ambos do Sr. Francisco Severino de Franca, dispensar o ressarcimento das quantias indevidamente recebidas de boa-fé pelo interessado, consoante o disposto no Enunciado 106 da Súmula da Jurisprudência do TCU, sem prejuízo de expedir as determinações contidas no subitem 1.7 abaixo.
1. Processo TC-Processo 019.210/2021-3 (REFORMA) 
	1.1. Interessado: Francisco Severino de Franca (XXX.180.848-XX) .
	1.2. Órgão: Comando da Aeronáutica.
	1.3. Relator: Ministro-Substituto Marcos Bemquerer Costa.
	1.4. Representante do Ministério Público: Procuradora-Geral Cristina Machado da Costa e Silva.
	1.5. Unidade Técnica: Secretaria de Fiscalização de Integridade de Atos e Pagamentos de Pessoal e de Benefícios Sociais (Sefip) .
	1.6. Representação legal: não há.
	1.7. Determinação:
	1.7.1. determinar à Diretoria de Administração de Pessoal/Comando da Aeronáutica, no prazo de 15 (quinze) dias a contar da notificação deste Acórdão, que:
	1.7.1.1. abstenha-se de realizar pagamentos decorrentes do ato de alteração de reforma ora impugnado (n. 37.352/2019) , sujeitando-se a autoridade administrativa omissa à responsabilidade solidária, nos termos do art. 262, caput, do Regimento Interno/TCU; e
        		1.7.1.2. dê ciência do inteiro teor desta Deliberação ao interessado, alertando-o de que o efeito suspensivo proveniente da interposição de possíveis recursos perante o TCU não o exime da devolução dos valores percebidos indevidamente após a respectiva notificação, caso os recursos não sejam providos, encaminhando a este Tribunal, no prazo de 30 (trinta) dias, comprovante da referida ciência.

Segunda Câmara

Comando da Aeronáutica.

Francisco Severino de Franca (XXX.180.848-XX).

MARCOS BEMQUERER

não há.

REFORMA (REFO)

Secretaria de Fiscalização de Integridade de Atos e Pagamentos de Pessoal e de Benefícios Sociais (Sefip).